【裁判字號】    89,訴,724
【裁判日期】    900221
【裁判案由】    返還房屋
【裁判全文】
臺灣士林地方法院民事判決  八十九年度訴字第七二四號
    原      告  乙○○
                        送達代收處所：台北市○○街一七九號五樓
    被      告  甲○○  住台北市大同區○○○路○段廿六巷三四號
右當事人間請求返還房屋等事件，本院判決如左：
    主      文
被告應將如附表所示建物騰空返還予原告。
被告應給付原告新台幣壹萬貳仟捌佰陸拾柒元，及自民國八十八年十一月一日起，至
騰空返還如附表所示建物之日止，按月給付原告新台幣壹萬肆仟柒佰伍拾玖元。
原告其餘之訴駁回。
訴訟費用由被告負擔。
本判決第一項，於原告以新台幣伍拾伍萬元為被告供擔保後，得假執行。
本判決第二項，於原告以新台幣壹拾萬元為被告供擔保後，得假執行。
原告其餘假執行之聲請駁回。
    事      實
甲、原告方面：
一、聲明：
（一）被告應將門牌號碼台北市大同區○○○路○段二六巷三四號，面積一五七‧○
      八平方公尺之二層樓建物騰空返還原告，並自民國八十八年三月二十七日起，
      至遷讓日止，按月給付原告新台幣（下同）二萬五千元。
（二）原告願供擔保請准宣告假執行。
二、陳述：
（一）緣原告於八十八年三月十六日自鈞院執行處投標，以五十三萬八千八百元拍得
      案外人王瑞煌所有，如附表所示之門牌號碼台北市○○○路○段二六巷三四號
      ，面積一五七‧○八平方公尺建物（下稱：如附表所示建物），並於同年三月
      二十七日取得權利移轉證書在案。
（二）按所有人對無權占有或侵害其所有物者，得請求返還之；次按，因故意或過失
      ，不法侵害他人之權利者，負損害賠償責任，又按，無法律上之原因而受利益
      ，致他人受損害者，應返還其利益，民法第七百六十七條、第一百八十四條、
      第一百七十九條分別定有明文。原告自八十八年三月二十七日取得如附表所示
      建物所有權之日起，屢次催討被告返還建物，被告均置之不理，仍將祖先牌位
      供奉其內，並將大門鎖上，即屬無權占有，原告爰依民法第七百六十七條之規
      定，請求被告將如附表所示建物騰空返還予原告，併基於民法第一百八十四條
      及第一百七十九條之規定，依當地租金標準，請求被告就其無權占有如附表所
      示建物，按月給付原告相當於租金之損害金二萬五千元。
三、證據：提出台灣士林地方法院不動產權利移轉證書、財政部國有財產局台灣北區
    辦事處函、國有基地租賃契約書、戶籍謄本、台北市地價謄本、土地登記謄本、
    建物照片。
乙、被告方面：
    被告未於言詞辯論期日到場，亦未提出準備書狀作何聲明或陳述。
丙、本院依職權向台北市政府警察局大同分局函查被告是否居住使用如附表所示建物
    。
    理      由
一、本件被告未於言詞辯論期日到場，核無民事訴訟法第三百八十六條各款所列情形
    ，爰依原告之聲請，由其一造辯論而為判決。
二、按拍賣之不動產，買受人自領得執行法院所發給權利移轉證書之日起，取得該不
    動產所有權，八十五年十月九日修正前強制執行法第九十八條規定甚明。查本件
    原告經由本院八十七年度執字第四○六六號清償債務強制執行事件（下稱：上開
    強制執行事件）拍賣程序中得標買受如附表所示建物，並於八十八年三月二十七
    日領得執行法院所發給之權利移轉證書，此有送達證書一件附於上開強制執行卷
    宗足資佐證，是原告主張其為如附表所示建物之所有權人一節，應堪認定。
三、按所有人對於無權占有其所有物者，得請求返還之，民法第七百六十七條定有明
    文。經查，原告主張被告將其祖先神位供奉於如附表所示建物內，並將該建物大
    門以鐵鍊上鎖，排除原告使用之事實，業據原告提出現場照片二張，並經台北市
    政府警察局大同分局八十九年八月十五日北市警同分戶字第八九六二三一○九○
    ○號函覆在卷，應堪信實。被告占用原告所有如附表所示建物，並未主張有何合
    法占用權源，則原告依上開條文規定，請求被告將無權占用如附表所示之建物騰
    空返還予原告，自屬依法有據，應予准許
四、次按，因故意或過失，不法侵害他人之權利者，負損害賠償責任，民法第一百八
    十四條第一項前段定有明文，又無法律上之原因而受利益，致他人受損害者，應
    返還其利益，不當得利之受領人應返還之利益，依其利益之性質不能返還，應償
    還其價額，同法第一百七十九條、第一百八十一條但書亦分別規定甚明。被告無
    權占用原告所有如附表所示建物，自屬不法侵害原告之建物所有權，同時被告無
    法律上之原因，占用原告自八十八年十一月一日起，向財政部國有財產局承租之
    台北市○○區○○段一小段九一五地號土地其中面積七七點七八平方公尺，致原
    告無法使用所承租之土地，因而受有損害，且該「使用利益」依其性質不能返還
    ，從而，原告依上開侵權行為以及不當得利之條文規定，請求被告自八十八年三
    月二十七日起，賠償相當於租金之損害金（其中關於建物部分，自取得如附表所
    示建物所有權之日即八十八年三月二十七日起算，至於九一五地號土地部分，自
    八十八年十一月一日向財政部國有財產局承租之日起算，並均至騰空返還如附表
    所示建物之日為止），自為法之所許。
五、按城市地方房屋之租金，以不超過土地及其建築物申報總價額年息百分之十為限
    ，土地法第九十七條第一項定有明文。查如附表所示建物坐落於台北市○○區○
    ○段一小段九一五地號之公有土地上，占用面積為七七點七八平方公尺，而九一
    五地號土地每平方公尺之申報地價，自八十六年七月一日起至今均為伍萬元，復
    有原告提出之台北市地價謄本以及土地登記簿謄本可稽，而如附表所示建物上開
    強制執行事件之拍定價格為五十三萬八千八百元，此有該卷內投標書及權利移轉
    證書可佐，本院依據如附表所示建物於上開強制執行事件委託不動產鑑定公司製
    作之鑑定報告書所載內容，斟酌如附表所示建物坐落地段、附近道路規劃與路況
    均欠佳、附近均屬住宅區、交通便利、上訴人利用如附表所示建物之經濟價值及
    利益，認被告使用如附表所示建物，致原告所受損害，應以申報地價及房屋價值
    之百分之四計算為相當。是原告依民法第一百七十九條不當得利之規定，請求被
    告自八十八年三月二十七日起，至同年十月三十一日止，給付原告損害金一萬二
    千八百六十七元，及自八十八年十一月一日起，至騰空返還如附表所示建物之日
    止，按月給付原告損害金一萬四千七百五十九元（詳如計算式所示），即於法有
    據。超過部分之請求，於法無據，應予駁回。
六、原告陳明願供擔保，請准宣告假執行，經核原告勝訴部分並無不合，爰酌定相當
    之擔保金額宣告之；原告其餘假執行之聲請，因訴之駁回而失所依據，不應准許
    。
七、據上論結，本件原告之訴為一部有理由，一部無理由，依民事訴訟法第三百八十
    五條第一項前段、第七十九條但書、第三百九十條第二項，判決如主文。
中      華      民      國     九十     年      二      月     二十一   日
                                        臺灣士林地方法院民事第三庭
~B法      官  蔡文育
右為正本係照原本作成。
如對本判決上訴須於判決送達後二十日內向本院提出上訴狀。
中      華      民      國     九十     年      二      月     二十三   日
~B法院書記官  黃瑞華
~F０
租金計算式（元以下四捨五入）
八十八年三月二十七日起，至八十八年十月三十一日止：
538800 X 4% X （7/12＋5／365）﹦12867
八十八年十一月一日起，至騰空返還之日止：
 （50000 X 77.78＋538800）X 4% X 1/12 = 14759


司法院資訊處製作；財團法人民間司法改革基金會備份。
